臺灣彰化地方法院刑事判決　　　　　　　 96年度訴字第637號
公　訴　人　臺灣彰化地方法院檢察署檢察官
被　　　告　甲○○
上列被告因違反水污染防治法案件，經檢察官提起公訴（96年度
偵字第1151號），判決如下：
    主    文
甲○○事業負責人，因事業無排放許可證或簡易排放許可文件，
且其排放廢水所含之有害健康物質超過放流水標準，處有期徒刑
肆月，如易科罰金，以新臺幣壹仟元折算壹日，併科罰金新臺幣
拾伍萬元，罰金如易服勞役，以新臺幣壹仟元折算壹日。
    犯罪事實
一、甲○○係設在彰化縣彰化市○○路166 巷37號1 樓之協益實
    業社負責人，經營五金零件電鍍事業，明知事業無排放許可
    證或簡易排放許可文件，且廢水所含之有害健康物質超過放
    流水標準者，不得排放廢水，竟於民國95年12月20日，在上
    址將電鍍作業所產生之廢水直接排入廠房前方大排水溝之地
    面水體。嗣於同日上午11時20分許，經行政院環保署環境督
    察總隊中區環境督察大隊（下稱中區環境督察大隊）派員前
    往上址之工廠前稽查並採樣送驗，測得所採之廢水樣本中所
    含重金屬成分之銅、總鉻及鎳等有害健康物質之檢測值分別
    為12.3mg/L、15.2mg/L及50.5mg/L，均已分別超過放流水標
    準：銅3.0mg/L 、總鉻2.0mg/L 及鎳1.0mg/L 之標準，始查
    知上情。
二、案經彰化縣警察局彰化分局報請臺灣彰化地方法院檢察署檢
    察官偵查起訴。
    理    由
壹、有罪部分
一、證據能力：
    本案下揭全部卷證所涵括之供述證據及非供述證據，經本院
    依法踐行調查證據程序，公訴人及被告均不爭執各該證據之
    證據能力，且亦查無依法應排除其證據能力之情形，是後述
    所引用證據之證據能力均無疑義，合先敘明。
二、上揭犯罪事實，業據被告甲○○於本院96年6 月13日審判時
    坦承不諱，核與證人即中區環境督察大隊技士顏迪華於偵查
    中證述情節相符（參96年度偵字第1151號偵查卷第53、54頁
    ），且有財團法人金融聯合徵信中心公司登記資訊1 紙、行
    政院環保署環境督察總隊中區環境督察大隊95年12月20日環
    境稽查工作紀錄1 份、琨鼎環境科技股份有限公司FQ95W343
    0 號水質樣品檢驗報告1 份及照片9 張附卷可稽，足徵被告
    自白與事實相符，堪予採信。
三、至被告於警、偵訊、本院準備程序及96年6 月6 日審理時，
    雖均辯稱95年12月20日工廠未開工，廢水係因水龍頭未關緊
    始意外發生溢流云云，惟經本院調取當日通聯紀錄，確定當
    日工廠內之00-0000000號電話於稽查人員查緝時，有人在工
    廠內使用該電話對外通聯乙節後，被告已坦承當日伊在工廠
    內作業及上揭犯罪事實，有上開電話之中華電信查詢資料通
    聯紀錄1 份及本院96年6 月13日審判筆錄第8 、9 頁在卷可
    憑，是被告先前之辯詞與事實不符，不足採信，至堪確定，
    附此敘明。
四、綜上所述，本案事證明確，被告犯行已堪認定，應依法論科
    。
五、按事業排放廢水於地面水體，應向直轄市、縣主管機關或中
    央主管機關委託之機關申請，經審查登記，發給排放許可證
    或簡易排放許可文件後，始得排放廢水，水污染防治法第14
    條第1 項定有明文。查協益實業社為從事五金零件電鍍之業
    務，屬水污染防治法第2 條第7 款所規定之「事業」，而被
    告甲○○為該實業社負責人，其未取得排放許可證或簡易排
    放許可文件，竟排放含有有害健康物質超過放流水標準之廢
    水，核其所為，係犯水污染防治法第36條第1 項之罪。爰審
    酌被告為事業負責人，明知該事業並未聲請排放許可證或簡
    易排放許可文件，而排放不符合放流水標準之廢水，對生態
    體系、公眾生活環境及國民之健康可能產生之危害甚鉅，參
    以其犯罪手段、情節，及犯罪後雖於本院最後一次審理時坦
    承犯行，但此係經本院完成全部證據調查，被告發現已無可
    狡辯下所為之認罪，難認其犯後態度良好等一切情狀，量處
    如主文所示之刑，並諭知易科罰金及併科罰金部分易服勞役
    之折算標準。
貳、不另為無罪諭知部分
一、公訴意旨略以：被告甲○○明知其所排放之廢水未符合放流
    水標準並含有有害健康物質，竟未申請排放許可證，即將電
    鍍過程中所產生含有有害健康物質超過放流水標準之廢水，
    逕行排放進入工廠前之大排水溝，以致污染河川或其他水體
    ，致生公共危險，因認被告所為，併犯刑法第190 條之1 第
    2 項之流放毒物罪等語。
二、按犯罪事實應依證據認定之，無證據不得推定其犯罪事實，
    又不能證明被告犯罪者，應諭知無罪之判決，刑事訴訟法第
    154 條、第301 條第1 項分別定有明文；次按認定不利於被
    告之事實，須依積極證據，苟積極證據不足為不利於被告事
    實之認定時，即應為有利於被告之認定，更不必有何有利之
    證據；又事實之認定，應憑證據，如未能發現相當證據，或
    證據不足以證明，自不能以推測或擬制之方法，以為裁判基
    礎；至刑事訴訟法上所謂認定犯罪事實之積極證據，係指適
    合於被告犯罪事實之認定之積極證據而言，雖不以直接證據
    為限，間接證據亦包括在內；然而無論直接或間接證據，其
    為訴訟上之證明，須於通常一般之人均不致有所懷疑，而得
    確信其為真實之程度者，始得據為有罪之認定，倘其證明尚
    未達到此一程度，而有合理之懷疑存在時，致使無從形成有
    罪之確信，根據「罪證有疑，利於被告」之證據法則，即不
    得遽為不利被告之認定（最高法院30年上字第816 號、29年
    上字第3105號、40年臺上字第86號及76年臺上字第4986號判
    例意旨參照）；且刑事訴訟法第161 條第1 項規定：檢察官
    就被告犯罪事實，應負舉證責任，並指出證明之方法。因此
    ，檢察官對於起訴之犯罪事實，應負提出證據及說服之實質
    舉證責任。倘其所提出之證據，不足為被告有罪之積極證明
    ，或其指出證明之方法，無從說服法院以形成被告有罪之心
    證，基於無罪推定之原則，自應為被告無罪判決之諭知（最
    高法院92年度臺上字第128 號判例意旨參照）。又按刑法第
    190 條之1 第5 項之流放毒物罪，係以「致生公共危險」為
    構成要件，屬刑法上之具體危險犯，若未達致生公共危險之
    具體危險程度，即不得以該罪相繩。
三、查本件公訴人固舉出上揭證據為證，惟該次採樣地點係在被
    告工廠廢水排放口處之排水溝，是上揭證據雖足以證明被告
    將含有有害健康物質超過放流水標準之廢水，排入工廠前排
    水溝之事實，然尚無法以之作為證明有何河川、土壤已受如
    何程度污染之證明，且遍翻全卷，亦查無其他證據足認被告
    排放之廢水已造成河川、土壤污染，達致生具體公共危險之
    程度，則既無具體積極證據足認被告所為確已達致生公共危
    險之具體危險程度，自不得僅因被告犯行危害可能性重大，
    而逕以推測之方法，遽論被告涉有此部分犯行。是被告此部
    分之犯行即屬不能證明，原應就此部分為被告無罪之諭知，
    惟因公訴人起訴書認此部分縱使成立犯罪，亦與上揭經本院
    論罪部分為一行為觸犯數罪名之想像競合犯一罪關係，爰不
    另為無罪之諭知。
據上論斷，應依刑事訴訟法第299 條第1 項前段，水污染防治法
第36條第1 項，刑法第11條前段，第41條第1 項前段、第42條第
3 項，判決如主文。
本案經檢察官高如應到庭執行職務。
中　　華　　民　　國　　96　　年　　6 　　月　　27　　日
                  刑事第四庭    審判長法  官  周淡怡
                                      法  官  周莉菁
                                      法  官  吳永梁
以上正本證明與原本無異。
如不服本判決，應於判決送達後10日內，向本院提出上訴狀（ 須
附繕本 ）。
中　　華　　民　　國　　96　　年　　6 　　月　　27　　日
                                      書記官  陳美敏
附錄本案論罪科刑法條：
水污染防治法第36條
事業無排放許可證或簡易排放許可文件，且其排放廢水所含之有
害健康物質超過放流水標準者，處負責人3 年以下有期徒刑、拘
役或科或併科新臺幣20萬元以上1 百萬元以下罰金。
前項有害健康物質之種類，由中央主管機關公告之。
